【裁判字號】    95,台上,3630
【裁判日期】    950630
【裁判案由】    強盜等罪
【裁判全文】
最高法院刑事判決            九十五年度台上字第三六三０號
    上  訴  人  甲○○
                        ）
    選任辯護人  馮志剛律師
    上  訴  人  乙○○
                        9弄74號（另案在監執行中）
上列上訴人等因強盜等罪案件，不服台灣高等法院中華民國九十
五年二月二十四日第二審更審判決（九十三年度重上更(三)字第七
九號，起訴案號：台灣板橋地方法院檢察署八十七年度偵字第三
八七五、一０一０二號），提起上訴，本院判決如下：
    主  文
原判決撤銷，發回台灣高等法院。
    理  由
本件原判決撤銷第一審關於上訴人乙○○強劫而故意殺人及上訴
人甲○○部分之判決，改判論乙○○以共同強盜而故意殺人及未
經許可，寄藏衝鋒槍罪，均累犯，分別處死刑及有期徒刑柒年，
併科罰金新台幣伍拾萬元，並諭知相關從刑及併科罰金部分如易
服勞役之折算標準，暨就主刑部分，定其應執行之刑為死刑；另
依牽連犯之規定，從一重論甲○○以共同強盜而故意殺人罪，累
犯，處無期徒刑，併為相關從刑之諭知。固非無見。
惟查：（一）、經鑑定機關試射之子彈，已非違禁物，不能適用
刑法第三十八條第一項第一款宣告沒收。原審既認定如原判決附
表一編號５制式口徑9MM 半自動手槍子彈七顆，送鑑定後已試射
三顆，僅剩四顆（參見該附表「現有數量」及「說明」欄之記載
、原判決第十六、十七頁及附於更(一)卷一第十八頁之內政部警政
署刑事警察局民國八十七年三月二日刑鑑字第一００五一號鑑驗
通知書），如果無訛，則經試射之該三顆子彈，已非違禁物，不
能依上開規定宣告沒收，原判決併認係違禁物，而為沒收之諭知
（見原判決第二、六十三頁），自有適用法則不當之違誤。（二
）、依司法院釋字第五八二號、五九二號解釋意旨，在九十二年
九月一日刑事訴訟法修正生效之前、後，繫屬於各級法院之刑事
案件，其個案事實之認定涉及以共同被告之陳述，作為其他共同
被告論罪之證據者，法院就被告本人之案件調查共同被告時，均
須使該共同被告立於證人之地位，踐行人證之調查程序；又共同
被告於審判外之陳述，依法律規定得作為證據者，除客觀上不能
受詰問者外，於審判中仍應依法接受詰問程序，藉以保障被告本
人之詰問權。原判決採用共同被告甲○○之供述，執為上訴人乙
○○論罪之主要證據之一（見原判決第二十二、二十三、三十一
頁），但甲○○並未經法院轉換為證人，踐行人證之法定調查程
序，復未敘明該證人有何客觀上不能受詰問之情形，遽採其供述
作為不利其他被告即上訴人乙○○之證據，於法亦有未合。（三
）、按證據之取捨及事實之認定，固為事實審法院之職權，惟如
調查所得之證據，就待證事實之內容不相一致時，仍應依經驗法
則與論理法則定其取捨，並於判決理由內詳敘得心證之理由，方
足為事實認定之依據。本件關於槍彈之來源及由何人主謀一節，
甲○○、乙○○與共犯陳志雄彼此供述不一，且前後歧異，有卷
附台灣高等法院花蓮分院九十四年度上重更(二)字第四０號陳志雄
強盜案件刑事判決可參。原判決認定乙○○係主謀並提供槍彈，
無非以乙○○於原審法院更一審之自白，另參酌甲○○、陳志雄
於該次更審中之供述，為其主要論據（見原判決第十九、二十二
頁）。惟乙○○曾於原審法院前審供稱：槍彈係甲○○提供，藏
放在瑞田PUB 之衝鋒槍亦係甲○○所有，本案係甲○○倡議，案
發後，伊因念及甲○○家有妻小，而伊屬單身，乃扛下主謀之罪
責，並要求陳志雄配合等語（見更(二)卷第七十六、三二五、三三
三頁）；陳志雄於上開其被訴強盜案件之警詢及第一審偵審中，
亦陳稱：本件係甲○○所倡議並提供槍彈等語（相關筆錄見原審
法院上訴審卷一第一三二、一五０、一五九至一六五頁）。究竟
乙○○上開供述是否屬實？此與本案之事實認定及罪責判斷，至
有關係。原判決未詳敘其如何斟酌取捨之心證理由，難謂適法。
（四）、原判決認定：乙○○交甲○○如原判決附表二（下稱附
表二）編號一美製SMITH&WESSON廠制式口徑9MM 半自動手槍，裝
滿十顆子彈持往案發現場；甲○○持附表二編號一之手槍，裝填
十顆子彈等情（見原判決第三、五頁）。理由中則謂：甲○○於
案發時持附表二編號一之手槍，在現場射擊一顆，嗣乙○○背起
甲○○（亦中彈）離開案發現場時，又持該手槍射擊一顆，而附
表二編號３口徑9MM 制式半自動手槍之子彈剩八顆，加上警方於
現場查扣未擊發之口徑9MM 制式半自動手槍子彈一顆（即附表二
編號８），可見附表二編號３口徑9MM 制式半自動手槍子彈原有
十一顆攜至現場（附表二編號一之手槍，裝填十顆子彈，另一顆
已上膛）云云（見原判決第十四、十五頁）。關於甲○○持上開
手槍至案發現場時，究係裝填十顆或十一顆子彈，原判決前後敘
述不一，併有可議。以上或為上訴意旨所指摘，或為本院得依職
權調查之事項，應認原判決仍有撤銷發回之原因。
據上論結，應依刑事訴訟法第三百九十七條、第四百零一條，判
決如主文。
中    華    民    國  九十五  年    六    月   三十   日
                      最高法院刑事第六庭
                          審判長法官  邵  燕  玲
                                法官  張  清  埤
                                法官  陳  世  雄
                                法官  陳  朱  貴
                                法官  蔡  彩  貞
      本件正本證明與原本無異
                                      書  記  官
中    華    民    國  九十五  年    七    月    三    日
                                                      Ｋ


司法院資訊處製作；財團法人民間司法改革基金會備份。
